【裁判字號】    89,上訴,4350
【裁判日期】    900326
【裁判案由】    強盜等
【裁判全文】
臺灣高等法院刑事判決                          八十九年度上訴字第四三五○號
    上  訴  人
    即  被  告  丙○○
    指定辯護人  本院公設辯護人
    上  訴  人
    即  被  告  丁○○
右上訴人因強盜等案件，不服臺灣臺北地方法院八十九年度訴字第七四五號，中華民
國八十九年十一月七日、八十九年十一月二十一日第一審判決（起訴案號：臺灣臺北
地方法院檢察署八十九年度偵字第七一○七、九六四九號；移送併案審理案號：臺灣
士林地方法院檢察署八十九年度偵字第三七五八、九一二○號），本院判決如左：
    主  文
原判決關於丙○○加重竊盜罪暨所定應執行刑部分均撤銷。
丙○○結夥三人以上，攜帶兇器，毀越安全設備竊盜，處有期徒刑壹年；並應於刑之
執行前，令入勞動處所強制工作參年；附表編號一所示之物均沒收。
其他上訴駁回。
本判決關於丙○○撤銷改判部分與上訴駁回部分所處之刑（有期徒刑伍年貳月，附表
編號二所示之物均沒收），應執行有期徒刑陸年，並應於刑之執行前，令入勞動處所
強制工作參年，附表編號一、二所示之物均沒收。
    事  實
一、丙○○部分：
    (一)丙○○有違反國家總動員法及多次竊盜等前科，即：
      1.於民國七十年間因竊盜及違反國家總動員法案件，經本院就竊盜部分判處有
        期徒刑一年六月，並應於刑之執行前，令入勞動場所強制工作；就違反國家
        總動員法部分，判處有期徒刑一年，合併定其應執行有期徒刑二年，並應於
        刑之執行前令入勞動場所強制工作。嗣經本院七十七年聲減字第一六七七號
        裁定減刑為有期徒刑一年確定，於七十七年四月二十二日執行完畢。
      2.於七十七年間，因竊盜案件，經本院判處有期徒刑二年，於七十七年十月二
        十八日判決確定，於七十九年五月十二日執行完畢。
      3.於八十二年間，因竊盜案件，經法院判處有期徒刑六年，於八十二年十二月
        二十八日判決確定，指揮書執畢日期為八十九年五月二十九日。嗣於八十七
        年一月五日因縮短刑期假釋出監，其假釋縮刑期滿日為八十九年四月二十七
        日（此罪刑，嗣經撤銷假釋，應執行殘刑二年三月二十二日，現在監執行中
        ）。
      4.於八十八年八月間因偽造文書罪，經臺灣臺北地方法院判處有期徒刑六月，
        於九十年三月五日判決確定（此偽造文書罪，經原審判決後，據丙○○撤回
        上訴而告確定）。
    (二)丙○○為已有犯罪習慣之人，猶未知悔改，復於八十九年四月三日凌晨二時許
      ，與丁○○及姓名、年籍均不詳綽號「阿財」之成年男子，基於意圖為自己不
      法所有之犯意聯絡，一同至夜間無人居住之台北市○○○路四十之一號，己○○所經營之寶祥銀樓有限公司，爬上該銀樓鐵皮屋頂，共同持丁○○所有客觀
      上足以危害他人生命、身體安全之螺絲起子、老虎鉗、鋸子及鐵撬各一支，撬
      開屋頂鐵皮，毀壞屋頂鐵皮之安全設備，由屋頂侵入，竊得該銀樓內之現金、
      黃金、手飾、玉手環乙批（價值約八十萬元）。
    (三)惟丙○○仍未罷手，繼於八十九年四月四日清晨四時三十分許，持己有手電筒
      一支、手套一雙、開鎖鐵絲二支及客觀上足以危害他人生命、身體安全之瓦斯
      噴霧器一支，與亦持己有手電筒一支及手套一雙之丁○○，再基於意圖為自己
      不法所有之犯意聯絡，一起踰越牆垣，翻牆進入台北市中山區○○○路○段五
      十二號大同公司，徒手打開該公司董事長宿舍大門（該大門未上鎖），竊取乙○○○所有之茶葉、紀念幣、天然水晶、手錶、對筆、皮夾、項鍊等財物（價
      值約四、五千元）；於甫得手後，即為保全人員林高貴發現而進行追捕，丁○○乘隙翻牆逃逸，丙○○為脫免逮捕，個別起意，當場持隨身攜帶之瓦斯噴霧
      器，噴向保全人員林高貴，頓使林高貴鼻子及眼睛感覺相當不適；丙○○乘林
      高貴一時身體不適，欲翻牆逃逸，雙手並已攀住圍牆上沿，仍被林高貴在圍牆
      邊，抓住雙腳拉下加以制伏，報警處理。並扣得丙○○所有手電筒一支、手套
      一雙、開鎖鐵絲二支及瓦斯噴霧器一支。
    (四)丙○○為警查獲後，經警查證，循線始發現上述一─(三)之犯情。嗣經檢察官於
      八十九年四月十二日指揮查獲機關台北市政府警察局中山分局於同年月十三日
      提訊丙○○是否有另犯他案，丙○○始於未為警發覺前自行供述上開一─(二)夥
      同丁○○及綽號「阿財」共同行竊寶祥銀樓之事實，並接受裁判。
二、丁○○部分：
  (一)丁○○有多次竊盜、傷害、偽造文書等前科，即：
      1.於六十一年間，因傷害罪，經本院於六十二年八月三十一日判處有期徒刑六
        月確定，並於六十四年一月二十七日易科罰金執行完畢。
      2.於六十七年間，因贓物案件，經臺灣臺北地方法院判處有期徒刑十月，於六
        十八年二月十七日確定，並於六十八年九月十七日執行完畢。
      3.於六十九年間，因竊盜案件，經臺灣臺北地方法院判處有期徒刑四年，並應
        於刑之執行前，令入勞動場所強制工作，於七十三年三月十五日判決確定。
        嗣於七十三年八月二十九日移送強制工作，於七十八年十月二十七日經臺灣
        臺北地方法院裁定免除其強制工作之執行；另有期徒刑部分，則於七十七年
        四月二十二日經臺灣臺北地方法院裁定減為有期徒刑二年。迄七十八年十一
        月二十四日，復經裁定免除其刑之執行而執行完畢。
      4.於七十九年間，因竊盜案件，經本院判處有期徒刑五年，並應於刑之執行前
        令入勞動場所強制工作，於八十一年一月三十一日判決確定。
        嗣於八十一年九月二日移送強制工作，於八十二年九月二日裁定免除其強制
        工作之執行；另有期徒刑部分，則於八十七年七月二十六日執行完畢。
      5.於八十一年間，因偽造文書案件，經本院判處有期徒刑十月，復經最高法院
        於駁回上訴，於八十二年十月二十九日判決確定。刑期起算日為八十七年七
        月二十七日，指揮書執畢日期為八十八年五月二十六日。嗣於於八十六年八
        月十四日縮短刑期假釋出監，八十八年三月二十三日縮刑期滿而執行完畢。
    (二)丁○○銘幾經刑罰處遇後，仍未思警惕，已為有犯罪習慣之人，復基於意圖為
      自己不法所有之概括犯意，或單獨，或共同或結夥三人以上基於竊取他人之物
      之犯意聯絡，而有左列犯行：
      1.於八十九年二月廿八日凌晨，單獨持己有客觀上足以危害他人生命、身體安
        全之螺絲起子，至夜間無人居住之台北市○○區○○路四十八號一樓，戊○○所經營之「炫服飾店」，用螺絲起子撬開「炫服飾店」後鐵門，毀壞門扇
        ，侵入「炫服飾店」，竊取店內服飾約二百件及玉飾、別針、珠寶、項鍊、
        戒指等物（價值共約三十至四十萬元間）。
      2.於八十九年三月五日凌晨，與劉榮馴二人，至夜間無人居住之台北市○○區
        ○○路三段三十三號，甲○○所經營販賣五金之昶福股份有限公司，由丁○○持己有客觀上足以危害他人生命、身體安全之切割刀，毀壞該公司之安全
        設備鐵窗，由窗戶侵入，竊取該公司內之五金材料乙批（價值約五萬元）。
      3.於八十九年四月三日凌晨二時許，由丁○○夥同丙○○及姓名、年籍均不詳
        綽號「阿財」之成年男子，至夜間無人居住之台北市○○○路四十之一號，
        己○○所經營之寶祥銀樓有限公司，爬上該銀樓鐵皮屋頂，共同持丁○○所
        有客觀上足以危害他人生命、身體安全之螺絲起子、老虎鉗、鋸子及鐵撬，
        撬開屋頂鐵皮，毀壞屋頂鐵皮之安全設備，由屋頂侵入，竊取該公司內之現
        金、黃金、手飾、玉手環乙批（價值約八十萬元）。
      4.於八十九年四月四日清晨四時三十分許，丁○○持己有手電筒一支及手套一
        雙，與持己有手電筒一支、手套一雙、開鎖鐵絲二支及客觀上足以危害他人
        生命、身體安全之瓦斯噴霧器一支之丙○○，踰越牆垣，翻牆進入台北市中
        山區○○○路○段五十二號大同公司，徒手打開該公司董事長宿舍大門（該
        大門未上鎖），竊取乙○○○所有之茶葉、紀念幣、天然水晶、手錶、對筆
        、皮夾、項鍊等財物（價值約四、五千元）；於甫得手後，即為保全人員林
        高貴發現進而追捕，丁○○乘隙翻牆逃逸，丙○○為脫免逮捕，個別起意，
        當場持隨身攜帶之瓦斯噴霧器，噴向保全人員林高貴，頓使林高貴鼻子及眼
        睛感覺相當不適；丙○○乘林高貴一時身體不適，欲翻牆逃逸，雙手並已攀
        住圍牆上沿，仍被林高貴在圍牆邊，抓住雙腳拉下來加以制伏，報警處理，
        始循線查獲上情。並扣得丙○○所有手電筒一支、手套一雙、開鎖鐵絲二支
        及瓦斯噴霧器一支。
三、案經台北市政府警察局中山分局報請臺灣臺北地方法院檢察署檢察官偵查暨檢察
    官自動檢舉偵查起訴，及由臺灣士林地方法院檢察署移送併案審理。
    理  由
一、上訴人即被告丙○○部分：
    (一)右揭事實一─(二)關於行竊寶祥銀樓部分，業據被告丙○○於警訊及偵審中供承
      不諱，核與被害人寶祥銀樓負責人己○○於警訊時之指述情節均相符合，並有
      如附表編號一之作案工具扣案可資佐證，足徵被告丙○○於警訊中及偵審中就
      此部分犯罪事實所為之自白與事實相符，被告丙○○此部分事證明確，犯行洵
      堪認定。
    (二)右揭事實一─(三)部分：
      1.訊之被告丙○○固坦承與丁○○分持手電筒、手套、開鎖鐵絲及瓦斯噴霧器
        ，於上開時間翻牆進入台北市中山區○○○路○段五十二號大同公司，徒手
        打開該公司董事長宿舍大門，入內行竊乙○○○所有之茶葉、紀念幣、天然
        水晶、手錶、對筆、皮夾、項鍊等財物時，被保全人員發現追捕，丁○○翻
        牆逃逸，伊持瓦斯噴霧器，虛空噴保全人員，欲翻牆逃逸，仍被保全人員制
        伏等情，惟辯稱：此次沒有拿到東西，應僅止於未遂階段，且瓦斯噴霧器並
        未對準保全人員噴，只是虛空噴一下，警告他們不要追過來云云。
      2.然查：此部分事實，業據被害人乙○○○及證人即追捕被告丙○○之保全人
        員林高貴於警訊中指證綦詳，並有乙○○○立具之贓物認領保管收據二張及
        如附表編號三之作案工具扣案可資佐證，即被告丙○○於警訊及檢察官偵查
        中亦坦承此部分之事實，況據同案被告丁○○於九十年三月五日在本院審理
        中亦供稱「有開抽屜拿了一些值錢的東西放在桌上」等語，可見被害人上開
        財物確已一度在被告實力支配之中，應屬既遂。被告丙○○上開所辯，顯係
        避就之詞，自非可採，其此部分犯行同堪認定。
    (三)按螺絲起子、老虎鉗、鋸子、鐵撬及瓦斯噴霧器等物，客觀上均足以危害他人
      生命、身體安全，係屬兇器；另鐵門、鐵窗及鐵皮屋頂等各有防閑作用，均屬
      安全設備；核被告丙○○所為關於事實一─(二)部分，係犯刑法第三百二十一條
      第一項第二款、第三款、第四款之加重竊盜罪；就此部分，被告丙○○與丁○○及姓名、年籍均不詳綽號「阿財」之成年男子間，有犯意聯絡及行為分擔，
      均為共同正犯；另關於事實一─(三)部分，因被告攜帶瓦斯噴霧器行竊，為脫免
      逮捕，當場施以強暴，係犯刑法第三百二十九條之準強盜罪，且因準強盜行為
      有刑法第三百二十一條第一項第三款之情形，應依刑法第三百三十條第一項之
      規定處罰；公訴人就此部分犯行，認僅涉犯刑法第三百二十九條之罪，尚有未
      洽，起訴法條應予變更。被告丙○○所犯上開加重竊盜及加重準強盜二罪，犯
      意各別，構成要件互異，應分論併罰。
    (四)原審就事實一─(三)部分，認被告丙○○罪證明確，因而適用刑法第三百二十一
      條第一項第三款、第三百二十九條、第三百三十條第一項之規定，並審酌被告
      丙○○平日素行、其犯罪之動機、目的、犯罪之手段及其所生之危害併其犯罪
      後之態度等一切情狀，量處有期徒刑五年二月，復說明如附表編號二被告丁○○持有之手電筒一支及手套一雙，均係供犯罪所用之物，且屬共同被告丁○○
      所有，雖未扣案，但不能證明業已費失；以及扣案如附表編號二被告丙○○持
      有之手電筒一支、手套二雙、開鎖鐵絲二支及瓦斯噴霧器一個等物，亦均係供
      犯罪所用之物，且屬被告丙○○所有，爰均依刑法第三十八條第一項第二款規
      定，宣告沒收，其認事用法，核無不合，量刑亦屬妥適。被告丙○○此部分上
      訴意旨仍執前詞指摘原判決不當，為無理由，應予駁回。
    (五)至於就事實一─(二)部分，原審認事證明確，並據予論科，固非無見，惟查：此
      部分事實，係被告丙○○於八十九年四月十三日在移送機關台北市政府警察局
      中山分局依檢察官指揮，提訊被告丙○○是否另犯他案時，經丙○○於未為警
      發覺前自行供出，並因而接受裁判，符合刑法第六十二條自首之要件，此有臺
      灣臺北地方法院檢察署八十九年四月十二日北檢聰年八十九偵七一○七字第一
      四六五二號偵查指揮書、臺北市政府警察局中山分局八十九年四月十三日北市
      警中分刑字第八九六一六四九五一○號函併所附被告丙○○八十九年四月十三
      日警訊筆錄在卷可憑。原審未依上開自首之規定，減輕其刑，自有未洽。被告
      丙○○此部分執此指摘原判決不當，為有理由，自應由本院將原判決關於此部
      分及所定應執行刑均撤銷，並自為判決。爰審酌被告前科累累，素行不佳，及
      其犯罪之動機、目的、輒於深夜結夥攜帶兇器行竊，並對於追捕者施以強暴之
      犯罪手段、因犯罪所生之危害及其犯罪後之態度等一切情狀，量處如主文第二
      項所示之刑。並與前揭駁回上訴部分定其應執行之刑如主文所示。再被告丙○○有如事實欄一─(一)所載犯罪科刑及執行情形，有臺灣高等法院檢察署刑案紀
      錄簡覆表附卷可稽，且曾被宣告及執行刑前令入勞動處所強制工作，竟再犯本
      件加重竊盜及加重準強盜犯行，顯見其幾經刑罰處遇均未能收效，足徵被告丙○○有犯罪之習慣並有再犯之虞，應有加強他律矯治之必要。是就加重竊盜部
      分，爰依竊盜犯贓物犯保安處分條例第三條第一項第一款規定宣告應於刑之執
      行前令入勞動處所強制工作三年，以收矯治之效。
    (六)如附表編號一之螺絲型起子、老虎鉗、鋸子及鐵撬各一支，均係供犯罪所用之
      物，且屬共同被告丁○○所有，此業經被告丁○○供述在卷，雖未扣案，但不
      能證明業已費失，爰依刑法第三十八條第一項第二款規定，宣告沒收。
二、上訴人即被告丁○○部分：
    (一)訊據被告丁○○雖不諱言有與被告丙○○及綽號「阿財」之成年男子，共同攜
      帶螺絲起子、老虎鉗、鋸子及鐵撬行竊寶祥銀樓（即前開事實欄二─(二)─3.）
      ，及與被告丙○○各持手電筒、手套、開鎖鐵絲、瓦斯噴霧器進入大同公司董
      事長宿舍行竊（即事實欄二─(二)─4.部分），惟矢口否認有行竊「炫服飾店」
      （即事實欄二─(二)─1.）及「昶福股份有限公司」（即事實欄二─(二)─2.），
      並辯稱：大同公司董事長宿舍那次沒拿到東西云云。
    (二)經查：前揭二─(二)之事實，業據被告丁○○分別於警訊、檢察官偵查中及原審
      審理時，供承不諱，核與共犯劉榮馴、被害人昶福股份有限公司負責人甲○○
      、寶祥銀樓負責人己○○、乙○○○及炫服飾店負責人戊○○之夫施學能等人
      於警訊時之供述及證人即大同公司保全人員林高貴於警訊時之證述情節，均相
      符合，並有被害人乙○○○、甲○○分別立據之贓物認領保管收據及如附表編
      號二之作案工具扣案可資佐證，足徵被告丁○○之自白與事實相符。即被告丁○○於本院審理中就行竊大同公司董事長宿舍一節，亦陳稱「有進去，也有打
      開抽屜拿一些值錢的東西放在桌上」等語，顯見被害人乙○○○之財物已一度
      在被告丁○○等人之實力支配之下。是被告丁○○上開所辯，無非避就之詞，
      要難採信。事證明確，被告丁○○犯行亦堪認定。
    (三)按螺絲起子、切割刀、老虎鉗、鋸子、鐵撬及瓦斯噴霧器等物，客觀上均足以
      危害他人生命、身體安全，係屬兇器；另鐵門、鐵窗及鐵皮屋頂等各有防閑作
      用，均屬安全設備。核被告丁○○所為關於事實欄二─(二)─1.、2.部分所為，
      均係犯刑法第三百二十一條第一項第二款、第三款之加重竊盜罪；關於事實欄
      二─(二)─3.部分所為，係犯同法第三百二十一條第一項第二款、第三款、第四
      款之加重竊盜罪；關於事實欄二─(二)─4.部分，係犯同法第三百二十一條第一
      項第一款、第二款、第三款之加重竊盜罪。被告丁○○就事實欄二─(二)─1.部
      分與劉榮馴二人間；就二─(二)─3.部分與被告丙○○及姓名、年籍均不詳綽號
      「阿財」之成年男子等三人間；就事實欄二─(二)─4.部分與丙○○二人間，分
      別有犯意聯絡及行為分擔，應均論以共同正犯。又被告丁○○先後多次竊盜行
      為，時間緊接，觸犯基本犯罪構成要件相同之罪名，顯係基於概括犯意為之，
      應論以較重之刑法第三百二十一條第一項第二款、第三款及第四款加重竊盜罪
      之一罪，並依法加重其刑。再被告丁○○有事實欄所載犯罪科刑及執行情形，
      有臺灣高等法院檢察署刑案紀錄簡覆表在卷可稽，其於五年內再犯有期徒刑以
      上本案之罪，為累犯，應依法遞加重其刑。
    (四)原審以被告丁○○犯罪之事證明確，因而依刑法第二十八條、第五十六條、第
      三百二十一條第一項第二款、第三款、第四款、第四十七條之規定，並審酌被
      告平日素行、犯罪動機、目的、手段、所生之危害及犯罪後之態度等一切情狀
      ，量處有期徒刑三年二月。復考量被告丁○○有如事實欄所載之多次竊盜、傷
      害、偽造文書等前科，曾因竊盜案件，於刑之執行前令入勞動處所強制工作，
      竟猶未收效，再犯本件連續加重竊盜犯行，認其有犯罪之習慣並有再犯之虞，
      應有加強他律矯治之必要，而依竊盜犯贓物犯保安處分條例第三條第一項第一
      款規定宣告應於刑之執行前令入勞動處所強制工作三年，期收矯治之效。且亦
      說明如附表編號一、二、三所示之物均應依法宣告沒收之理由，其認事用法，
      並無不合，量刑亦稱適當。被告丁○○上訴意旨仍執前詞否認犯罪，指摘原判
      決不當，為無理由，應予駁回。
    (五)有關事實欄二─(二)─1.、2.部分之犯行，雖未經檢察官起訴，然此與已起訴部
      分具有連續犯之裁判上一罪關係，而為起訴效力所及，依刑事訴訟法第二百六
      十七條規定，本院應併予審究，附此敘明。
據上論結，應依刑事訴訟法第三百六十八條、第三百六十九條第一項前段、第三百六
十四條、第二百九十九條第一項前段、第三百條、刑法第二十八條、第五十六條、第
三百三十條第一項、第三百二十一條第一項第二款、第三款、第四款、第五十一條第
五款、第四十七條、第三十八條第一項第二款、竊盜犯贓物犯保安處分條例第一條、
第三條第一項第一款、第四條、第五條第一項前段，判決如主文。
本案經檢察官何明楨到庭執行職務。
中      華      民      國    九十      年      三      月    二十六    日
                              臺灣高等法院刑事第二十庭
                                  審判長法  官  葉  麗  霞
                                        法  官  李  錦  樑
                                        法  官  余  來  炎
右正本證明與原本無異。
加重竊盜部分不得上訴。
其餘如不服本判決應於收受送達後十日內向本院提出上訴書狀，其未敘述上訴之理由
者並得於提起上訴後十日內向本院補提理由書（均須按他造當事人之人數附繕本）。
                                        書記官  黃  麗  玲
中    華    民    國     九十     年         三     月        三        日
附錄：本案論罪科刑法條全文
刑法第三百二十一條
犯竊盜罪而有左列情形之一者，處六月以上五年以下有期徒刑：
一  於夜間侵入住宅或有人居住之建築物、船艦，或隱匿其內而犯之者。
二  毀越門扇、牆垣或其他安全設備而犯之者。
三  攜帶兇器而犯之者。
四  結夥三人以上而犯之者。
五  乘火災、水災或其他災害之際而犯之者。
六  在車站或埠頭而犯之者。
前項之未遂罰之。
刑法第三百二十九條
竊盜或搶奪，因防護贓物、脫免逮捕或湮滅罪證，而當場施以強暴脅迫者，以強盜論
。
刑法第三百三十條
犯強盜罪而有第三百二十一條第一項各款情形之一者，處五年以上十二年以下有期徒
刑。
前項之未遂犯罰之。
附表：
一、螺絲起子、老虎鉗、鋸子及鐵撬各一支。
二、手電筒二支（丙○○持有之一支扣案，丁○○持有之一支未扣案）、手套二雙（
    丙○○持有之一雙扣案，丁○○持有之一雙未扣案）、開鎖鐵絲二支（扣案）及
    瓦斯噴霧器一個（扣案）。
三、螺絲起子、切割刀各一支。


司法院資訊處製作；財團法人民間司法改革基金會備份。
